臺灣臺南地方法院刑事判決　　　　　　　　　　　　　九十一年度交訴字第一五號
　　公　訴　人　臺灣台南地方法院檢察署檢察官
　　被　　　告　丁○○
右列被告因公共危險等案件，經檢察官提起公訴（九十年度偵字第一四三二九號），
本院判決如左：
    主  文
丁○○服用酒類，不能安全駕駛動力交通工具而駕駛，處拘役伍拾日，如易科罰金，
以參佰元折算壹日；又因過失傷害人，處拘役伍拾日，如易科罰金，以參佰元折算壹
日，應執行拘役玖拾伍日，如易科罰金，以參佰元折算壹日；又駕駛動力交通工具肇
事，致人受傷而逃逸，處有期徒刑陸月，如易科罰金，以參佰元折算壹日。
    事  實
一、丁○○於民國九十年十一月十二日下午一時三十分許，在台南縣佳里鎮三協里後
    庄工地，飲用酒類後，業已達於不能安全駕駛動力交通工具之程度，竟仍駕駛車
    牌號碼Ｙ九—九○五八號自用小客車，自後庄工地出發，欲前往台南縣東山鄉，
    沿台南縣麻佳公里由西向東方向行駛。嗣於同日下午二時許，途經台南縣佳里鎮
    子龍里永昌廟前時，因疏未注意車前狀況，並因酒後行車不穩，以致追撞在前停
    車等候紅燈，由甲○○○所駕駛之車號ＴＭ－六八九七號自用小客車，以致甲○○○之小客車追撞在前由乙○○（未受傷）所駕駛之車號ＴＫ－五一八六號自用
    小客車，致甲○○○受有「頭部外傷及左膝挫傷」等傷害。豈料丁○○雖明知駕
    車肇事致甲○○○受傷，然其竟未下車察看，或採取其他必要之救護措施，而逕
    行駕車逃離現場。後經路人記下車號交甲○○○報警，經警循丁○○所駕小客車
    因肇事後所流於地面之油漬，而於一七三號縣道麻西公路後營段漁橋小吃部以東
    一百五十公尺處北向車道旁查獲上情，嗣後並測得丁○○之吐氣酒精濃度，仍達
    每公升０‧二五毫克（MG/L），客觀上顯已達於不能安全駕駛動力交通工具之程
    度。
二、案經甲○○○告訴暨台南縣警察局佳里分局報告臺灣臺南地方法院檢察署檢察官
    偵查起訴。
    理  由
一、訊據被告丁○○對於前揭酒醉駕車肇事後，逕行駕車駛離現場之事事實自白不諱
    ，惟矢口否認有肇事逃逸之犯行，辯稱：我因為有工程要驗收要趕去工地，所以
    離開現場，我有請新光保險公司的朋友丙○○幫我報警云云置辯。
二、經查：被告酒醉駕車，因不勝酒力及疏末注意車前狀況，以致肇事之事實於警訊
    時、檢察官偵查及本院審理中坦白承認，又告訴人甲○○○因本件車禍而受有如
    事實欄所載之傷害，亦有奇美醫學中心九十年十一月十二日出具之診斷證明書一
    紙附卷可參。
三、按刑法第一百八十五條之四之駕車肇事逃逸罪，其立法意旨係在維護交通安全，
    加強救護，減少被害人之死傷，促使駕駛人於肇事後，能對被害人及時救護，因
    之行為人如駕車肇事致被害人受傷後，業已逃離現場，則因其肇事後未能立即對
    被害人施以及時之救護，以減少被害人之死傷，故其行為即已該當本條之犯罪構
    成要件，縱行為人事後曾以電話請人代為報警，請警察人員前往現場處理，然此
    僅係其犯罪後態度之問題，尚非因之即可解免其駕車肇事逃逸之罪責。經查，本
    件被告丁○○於警訊中即已坦承：其肇事後因趕往驗收工地，乃將小客車駛離現
    場等語，顯見被告明知肇事致人受傷，然其竟未立即下車，並對被害人施以及時
    之救護，而將肇事之小客車駛離現場，是其行為已該當前述刑法第一百八十五條
    之四之駕車肇事逃逸罪之犯罪構成要件，應無疑義。至被告逃離現場後，雖曾以
    電話請證人丙○○向警方報案，然如上開所述，該報案行為僅係其犯罪後態度之
    問題，雖可供為量刑之參酌，惟仍無法解免其駕車肇事逃逸罪責。
四、次按酒精使用後對人體之影響，除造成自主神經系統亢奮，與認知功能之暫時性
    缺損外，與駕駛能力有關者，為對於移動景物的追蹤能力、經強光照射後恢復視
    力，及監視四周的注意力等，而此三種能力在夜間駕車尤其重要，許多人飲酒後
    因沒有可自覺的生理反應，以致腦部功能已缺損而仍不自知照常開車，此乃許多
    酒後駕車造成意外事故之主因之一（台北醫學院附設醫院精神科蔡尚穎主任論文
    「酒精對人體生理與行為之影響」參照），亦為刑法修正增訂第一百八十五條之
    三之立法理由。次按，許多研究指出呼氣酒精濃度達每公升０．二五毫克以上或
    血液中酒精濃度達０．０五﹪（五０mg/dl）以上，將使其複雜技巧障礙、駕駛
    能力變壞肇事率比未飲酒時高二倍（參見司法院第四十五、第四十六期司法業務
    研究會研究專輯刑事法律專題研究（十七）第三０七頁，中央警察大學交通學系
    暨交通管理研究所蔡中志——對飲酒不能安全駕駛之執法研究）。再者，道路交
    通安全規則第一百十四條第二款規定，汽車駕駛人飲酒後吐氣所含酒精成份（即
    濃度）超過每公升０．二五毫克以上者，不得駕車，即是基於酒精對人體中樞神
    經系統有麻醉作用，為維護安全駕駛，而為之禁止規定。另刑法第一百八十五條
    之三所稱服用酒類或其他相類之物，不能安全駕駛動力交通工具之公共危險條款
    ，則屬抽像危險犯之規定，此種抽象危險犯係伴隨飲酒過量駕車之行為而當然成
    立。換言之，只需客觀上有此種行為出現，危險即視為存在，是否果真肇事，並
    不影響公共危險罪責之成立，然如確實因之駕車肇事，其刑責之明顯性，自更不
    待言。又參考德國、美國之認定標準，對於酒精濃度呼氣已達每公升０．五五毫
    克或血液濃度達０．一一％以上，肇事率為一般正常人之十倍，認為已達「不能
    安全駕駛」之標準；至於上揭數值以下之行為，如輔以其他客觀事實得作為「不
    能安全駕駛」之判斷，亦認為應依刑法第一百八十五條之三之規定移送法辦處以
    刑罰，此有法務部八十八年五月十八日法八八檢字第００一六六九號函可資參照
    。
五、另查，被告丁○○於上述時、地，酒後駕車肇事之事實，除據其供認屬實外，被
    告駕車肇事後，於當日晚間八時四十二分許，經警測得其吐氣之酒精濃度尚達每
    公升０．二五毫克，亦有吐氣酒精濃度測試報告表一紙在卷可按，參照右開說明
    可知，被告業有複雜技巧障礙，且駕駛能力變壞之情形，而依前述道路交通安全
    規則之規定本不得駕車，被告竟無視上開規定，猶駕車外出，嗣後並因酒後行車
    不穩及疏未注意車前狀況，致與他車發生碰撞，足證被告當時之注意力已無法集
    中，飲酒後確已影響其判斷力及肢體協調能力，故被告駕車當時，業已陷於不能
    安全駕駛之程度甚明。
六、此外，復有台南縣警察局舉發違反道路交通管理事件通知單一紙、道路交通事故
    調查報告表一紙及現場照片十張在卷足憑，是本件事證已臻明確，被告酒後駕車
    致告訴人受傷及肇事逃逸之公共危險犯行，均堪認定。
七、核被告丁○○所為，係犯刑法第一百八十五條之三之酒醉駕車罪、第二百八十四
    條第一項前段之過失傷害罪、第一百八十五條之四之駕車肇事逃逸罪。又被告所
    犯上開三罪間，犯意不同，行為互殊，應予分論併罰。再被告酒醉駕車，因而致
    人受傷，依法應負刑事肇事責任，應依道路交通管理處罰條例第八十六條第一項
    之規定，加重其刑至二分之一。又被告於肇事後雖委請證人丙○○向派出所報案
    。然查：丙○○遲於當日下午三時，始向子龍派出所報案，且派出所警員即已告
    知證人已經有人報案，業據證人丙○○及被告於本院審理中供明在卷，又被告肇
    事後已經路人記下車號交予警方，且佳里分局警員已於被告丁○○所駕小客車肇
    事後所流於地面之油漬，而於一七三號縣道麻西公路後營段漁橋小吃部以東一百
    五十公尺處北向車道旁查獲上情，故被告不符自首之要件，附此敘明。本院審酌
    被告犯罪之動機、目的，其生活狀況、品行、智識程度、本件犯罪所生之危險、
    損害，與告訴人因本件車禍所受之傷勢尚屬輕微，以及被告肇事逃逸後，亦曾以
    電話報警報警，且被告於警訊時及本院審理中，亦已坦承所為，知所悔悟，顯見
    其犯後態度尚稱良好等一切情狀，分別量處如主文所示之刑，並諭知易科罰金之
    折算標準，拘役部分並定其應執行之刑及易科罰金之折算標準，以資懲儆。
據上論斷，應依刑事訴訟法第二百九十九條第一項前段，道路交通管理處罰條例第八
十六條第一項，刑法第一百八十五條之三、第一百八十五條之四、第二百八十四條第
一項前段、第四十一條第一項前段、第五十一條第六款，罰金罰鍰提高標準條例第一
條前段、第二項，判決如主文。
中      華      民      國      九十一      年    二    月    二十一    日
                                  臺灣臺南地方法院交通法庭
                                      法  官 蔡  直  青
右正本證明與原本無異。
如不服本判決，應於判決送達後十日內向本院提出上訴狀( 應附繕本 )。
                                      書記官  孫  鈴  堯
中      華      民      國      九十一      年    二    月    二十二    日
附錄本案論罪科刑法條全文：
中華民國刑法第一百八十五條之三
服用毒品、麻醉藥品、酒類或其他相類之物，不能安全駕駛動力交通工具而駕駛者，
處一年以下有期徒刑、拘役或三萬元以下罰金。
中華民國刑法第一百八十五條之四
駕駛動力交通工具肇事，致人死傷而逃逸者，處六月以上五年以下有期徒刑。
中華民國刑法第二百八十四條第一項前段
 (過失傷害罪)
因過失傷害人者，處六月以下有期徒刑、拘役或五百元以下罰金。
